【裁判字號】    96,訴,932
【裁判日期】    990423
【裁判案由】    偽造文書等
【裁判全文】
臺灣臺南地方法院刑事判決               96年度訴字第932號
公  訴  人  臺灣臺南地方法院檢察署檢察官
被      告  丙○○
上列被告因偽造文書等案件，經檢察官提起公訴（95年度偵字第
15859號、第3832號、96年度偵字第8219號），判決如下：
    主  文
丙○○犯共同連續行使偽造私文書罪，處有期徒刑壹年貳月，減
為有期徒刑柒月。
    事  實
一、丙○○（即綽號「阿明」者）基於概括之犯意，於民國94年
    間，與真實姓名年籍不詳綽號「珊珊」之成年女子（下稱「
    珊珊」）、真實姓名年籍不詳自稱「林建成」之成年男子（
    下稱「林建成」）及戊○○（業經本院於99年2月11日判決
    其犯共同連續行使偽造私文書罪，處有期徒刑2年）、己○○（原名張國豐，業經本院於99年1月29日判決其犯共同連
    續行使偽造私文書罪，處有期徒刑1年2月，減為有期徒刑7
    月）、丑○○（業經本院於99年1月29日判決其犯共同連續
    行使偽造私文書罪，處有期徒刑8月，減為有期徒刑4月，如
    易科罰金，以銀元300元即新臺幣900元折算壹日）、乙○○
    （業經本院於99年1月29日判決其犯共同連續詐欺取財罪，
    處有期徒刑10月，減為有期徒刑5月，如易科罰金，以銀元3
    00元即新臺幣900元折算壹日）、壬○○（由本院另行審結
    ）等8人共同基於意圖為自己不法所有之詐欺犯意聯絡，明
    知如附表所示之申請名義人庚○○（由本院另行審結）、陳
    錦杏、孫上林、黃秋花（上3人均業經台灣台南地方法院檢
    察署檢察官為不起訴處分）、丁○○（已死亡，業經本院為
    不受理判決）均不符合申辦信用卡、現金卡之條件，且明知
    如附表所示之申請名義人向各該銀行申請信用卡、現金卡所
    檢附之文件係偽造，然與「珊珊」、「林建成」及戊○○、
    己○○、丑○○、壬○○等7人共同基於行使偽造私文書之
    犯意聯絡，由戊○○自行或透過乙○○尋覓人頭即如附表所
    示之申請名義人，供丙○○與「珊珊」、「林建成」及戊○○、己○○、丑○○等6人以如附表所示之文件，分別向如
    附表所示之銀行申辦信用卡、現金卡，使上開銀行人員陷於
    錯誤，准予核發信用卡或現金卡供如附表所示之申請名義人
    使用。惟上開信用卡或現金卡嗣後均未寄達予如附表所示之
    申請名義人，而係由丙○○使用，丙○○再透過「珊珊」給
    付戊○○及如附表所示之申請名義人報酬，戊○○自己則分
    次給付丑○○、乙○○報酬，足生損害於晉寬工業股份有限
    公司、金吉宏機械五金有限公司、寶家利工業股份有限公司
    、儂興實業有限公司之信譽及如附表所示各該等銀行對核發
    信用卡或現金卡管理之正確性。
二、案經內政部警政署刑事警察局及台南市警察局第二分局報告
    台灣台南地方法院檢察署檢察官偵查起訴。
    理  由
壹、程序方面：
  一公訴人所提出之證據資料、方法，及本院依職權調取之被告
    丙○○之遷徙紀錄查詢單、花旗（臺灣）商業銀行函覆資料
    、被告丙○○所提出之台胞證、護照影本、出入境資料，其
    證據能力之有無業經本院於99年4月1日公開審理之始，經合
    議庭評議後當庭宣示具有證據能力，並載明於審判筆錄〔見
    院卷96年度訴字第932號卷(十四)頁96〕。
  二惟按證人、鑑定人依法應具結而未具結者，其證言或鑑定意
    見，不得作為證據，刑事訴訟法第158條之3定有明文；次按
    ，被告如係以證人身分具結後所為之陳述，惟就被告本人而
    言仍屬供述，是須經以被告身分訊問後始能取得證據能力，
    故其於偵訊時之證述無證據能力。查共同被告戊○○於偵查
    中以被告身分所為之供述（指F1卷頁207至209、頁271至272
    、F2卷頁398至399），依上開規定及說明，均無證據能力。
貳、實體方面：
  一訊據被告丙○○矢口否認有何涉犯詐欺取財、行使偽造私文
    書等犯行，辯稱如下：
    (一)有一個朋友曾找伊介紹人頭要辦貸款及信用卡，因伊於11
      、12年前曾在花旗銀行擔任信用卡業務員，但伊沒有介紹
      ，該朋友是姓高的男子，人家都叫他華哥，伊不知道他叫
      什麼名字，另他有介紹一個朋友，名字想不起來；
    (二)伊綽號是「小邱」或「阿隆」，沒有人叫伊「阿明」；
    (三)伊未與共同被告戊○○找人來代辦信用卡或現金卡，亦未
      提供證件或介紹別人或交付別人的證件予共同被告戊○○
      等人去辦信用卡或現金卡；
    (四)伊於93、94年間都在當木工學徒，伊於95年3月31日至同
      年7月26日間，曾前往大陸幫太太姊夫工作，沒有在臺灣
      作什麼事情，伊亦不認識犯罪事實所記載之人；
    (五)伊曾與「珊珊」、「林建成」一起開車前往共同被告戊○○在台東所開設的檳榔攤，請共同被告戊○○與渠等一起
      前往台東監獄看伊的朋友，那一次碰面時，伊有聽到「珊
      珊」、「林建成」向共同被告戊○○稱「他們辦卡、抽佣
      金，關係很好，可以幫你們辦出來」等語，伊知道「珊珊
      」、「林建成」有在作信用卡、現金卡的事，因伊於花旗
      銀行工作時，「珊珊」、「林建成」曾送件予伊，但伊沒
      有交給共同被告戊○○名片，也不知道共同被告戊○○有
      找到人送件給「珊珊」、「林建成」辦卡，亦不知道「珊
      珊」有與共同被告戊○○見如附表所示之申請名義人，伊
      與「珊珊」沒有任何受僱關係或僱傭關係云云。
  二經查：
    (一)被告丙○○有帶「珊珊」、「林建成」一起開車前往共同
      被告戊○○在台東所開設之檳榔攤，該次碰面時，「珊珊
      」、「林建成」有向共同被告戊○○稱「他們辦卡、抽佣
      金，關係很好，可以幫你們辦出來」等語，被告丙○○知
      道「珊珊」、「林建成」有在作信用卡、現金卡的事，另
      外有一次共同被告戊○○從台東開車到台南永康交流道時
      ，被告丙○○有來帶路，被告丙○○確實曾經設籍在台南
      市○○路480巷12號等情，業據被告丙○○供述在卷，核
      與證人即共同被告戊○○所為之證述相符，並有如附表所
      示之文件、被告丙○○之遷徙紀錄資料查詢結果表2份及
      扣案之陳志龍（阿明）名片1張、共同被告戊○○之桌曆
      簿在卷可資佐證，是此部分之事實堪以認定。
    (二)茲將證人即共同被告戊○○之證述整理如下：
      1.警詢時證稱：「…，我只單純找尋人頭，提供人頭資料
        雙證件（身分證、健保卡）影本給綽號阿成、阿明（即
        被告丙○○，下同）、張國豐、鄭先生等人，供他們代
        辦現金、信用卡，…」、「（你於何時開始與阿成、阿
        明、鄭先生等人合作，代辦人頭信用卡、現金卡?阿成
        、阿明、鄭先生真實姓名為何?合作期間為何?）94年5
        月底至7月中我與住臺南地區之阿明、阿成、張國豐合
        作，94年11月中起我則與住台北之鄭先生合作，我只知
        道阿明之真實姓名叫丙○○，…」、「（你與阿明、阿
        成、張國豐合作期間，以何人頭資料代辦信用卡、現金
        卡?是否成功?事後如何抽成、得款為何?向哪些銀行申
        辦?）有庚○○、陳錦杏、潘江福、宋新德、甲○○、
        徐英傑、孫上林等件。其中陳錦杏、庚○○、孫上林這
        三件有過，都是阿明、阿成他們二人辦的，其他都沒過
        ，…」、「（警方查扣之證物中，編號3子○○健保卡
        ，編號6庚○○戶籍資料表影本l份，編號7王德均身分
        證影本l份，編號8戴銘峰身分證健保卡資料影本1份，
        編號9陳錦杏身分證健保卡資料影本l份，編號10潘江福
        、全美雲身分證健保卡資料影本1份，編號11宋新德身
        分證健保卡資料影本1份，編號12甲○○身分證健保卡
        資料影本2張，編號13徐英傑身分證健保卡資料影本1份
        等扣案證物，屬何人所有做何途?）是我所有，皆為他
        們本人拿給我的，提供給臺南的阿成、阿明代辦人頭信
        用卡、現金卡」、「…，編號18〔指丙○○冒用陳志龍
        （阿明）名片一張〕，丙○○（即綽號阿明之男子）給
        我的，他那時自稱陳志龍，…，編號20桌曆一本，2004
        年2月2日至8日一項記載著阿明：丙○○，住：臺南市
        ○○路480巷12號，即為我認識代辦人頭信用卡、現金
        卡之阿明個人資料，…」等語（見偵查卷E1卷頁428至4
        30）；又於警詢時證稱：「（你是否有配合、熟識之銀
        行業務員或代辦公司?）有張國豐及丙○○、癸○○3人
        ，他們都是代辦公司」、「（經警方現場提示壹紙指認
        犯罪嫌疑人記錄表內有四張嫌疑人照片，你是否可以指
        認出何人係你於警詢筆錄中所稱你送人頭資料辦理現金
        卡之綽號阿明，真實姓名你稱為丙○○之男子?）我可
        以確定編號4之男子即為綽號阿明，真實姓名為丙○○
        之男子」、「從94年5月在台東市我現住地共交6件人頭
        資料給丙○○辦理現金卡，分別為庚○○、陳錦杏、孫
        上林、黃秋花、丁○○、子○○6人，不過子○○的件
        退回來沒有辦理，丙○○約定如果有申貸成功就以申貸
        額度2-3成利益給我，我再從所得不法利益中，再每個
        月拿新台幣《下同》8000元給人頭，我從開始到現在總
        共所得不法利益約新台幣15萬元，不過扣掉給庚○○、
        陳錦杏、孫上林都各3次共72000元，丁○○2次共16000
        元，黃秋花1次8000元之人頭費用，及仲介人頭乙○○
        30000元，故我自己所得約只有2萬餘元」、「（你是否
        知道所送人頭件申辦金融卡詐欺銀行金額共多少?向何
        銀行申辦?）我不知道，我只有負責送件，丙○○送件
        給哪幾家銀行我不知道」等語（見偵查卷E1卷頁4至7）
        。
      2.偵查時具結證稱：「（丙○○你認識?）認識，他是我
        在94年5月底到同年7月初，我找人頭給他去辦理銀行信
        用卡、現金卡的人，他曾付我10幾萬元的酬佣」等語（
        見偵查卷F1卷頁209）；又於偵查中具結證稱：「（如
        何認識林建成? 阿明（即丙○○）之前就有找我，請我
        介紹人頭辦卡，後來在去年七月份，阿明帶著林建成來
        找我，要我陪同去找之前辦卡的人頭，只是要告訴人頭
        還要等三個月才能辦卡」等語（見偵查卷F2卷頁300至3
        01）。
      3.法官訊問時證稱：「（請說明犯行為何?）我介紹4-5個
        人給丙○○（綽號阿明），他找我說他專門在辦現金卡
        、信用卡。我介紹一個人，他會給我一萬元佣金。總共
        拿了十幾萬元的佣金，…」、「…，那些被辦卡的人後
        來有跟我說那些卡後來都不能用。我就去查那個叫阿明
        的人的真名」等語（見本院95年度聲羈字第106號卷頁9
        至10）。
      4.本院審理時具結證稱：「（你在警詢、偵查時跟檢察官
        說你在94年11月中開始就跟台南地區的阿明配合找人頭
        辦現金卡、信用卡，你說的阿明是否被告丙○○？）證
        人看了在庭被告後，答『是』」、「（當時94年11月之
        後，丙○○是住在台南嗎？）是」、「（你跟他如何配
        合辦現金卡、信用卡？）他有一個助理或是會計小姐都
        會去跟我收件」、「（去哪裡跟你收件？）我開的檳榔
        攤那邊」、「（台東的檳榔攤嗎？）是」、「（你是否
        知道他的助理名字為何？）她叫『珊珊』」、「（你跟
        丙○○配合辦信用卡、現金卡的時間，可否再明確說一
        次？）短短幾個月，是出事之前那一年，是94年，幾月
        我忘記了，就開始配合7、8個月，之後到案件抓到」、
        「（他是如何給你報酬？）我當時按人頭抽兩成，『珊
        珊』總共拿三次錢給我，一次五萬，但是五萬不是都是
        我所得，是給辦卡的人，其他就是我的」、「〔丙○○
        給你的酬勞，你有分給這些人頭（指如附表所示之申請
        名義人）嗎？〕有」、「（你各分多少給哪些人頭？）
        一人8000元」、「（每個人頭都有收到嗎？）是」、「
        （每個人頭都知情說他被利用給人家辦現金卡、信用卡
        ？）是他們自願，都拿身分證、健保卡影本給我」、「
        （你是否把人頭的身分證、健保卡給丙○○？）給他們
        ，『珊珊』來拿的」、「（你有提供這些人頭資料給『
        珊珊』，再交給丙○○？）都交給『珊珊』身分證影本
        、健保卡影本、申請書」、「（為何會跟丙○○配合去
        辦現金卡、信用卡？）當時我開檳榔攤，他們三人開車
        來找我，他們說他們在辦卡，叫我幫忙介紹」、「（你
        當時知道丙○○的背景、職業嗎？）曾經聽他說他是何
        銀行的行員」、「（當時他們三人來找你，就是要你找
        經濟狀況不好的人來辦卡嗎？）沒有說完全經濟狀況不
        好，他說只要沒辦過卡，願意辦卡就可以」、「〔被告
        問（你有拿資料給我嗎？我沒有跟你收過資料）〕你叫
        小姐來拿」、「〔被告問（不是我叫他，你要不要想清
        楚，我有打電話給你說叫誰去跟你拿資料，有這件事情
        嗎？）〕因為我開店，我不能離開，都是他過來跟我收
        件」、「〔被告問（我何時拿伍萬元給你？）〕是你帶
        來的小姐『珊珊』拿給我的，她還叫我帶她去給申請書
        上人頭，在支票上簽名，不然怕我整筆錢拿走」、「〔
        被告問（不是我叫他拿給你？）〕不然是誰」、「〔被
        告問（我不知道？）〕人是你帶來的」、「〔被告問（
        我有跟你說你何時要拿資料給我，或是你可以說出你何
        時拿資料給我，我跟你約在哪裡拿資料？）〕都是那位
        小姐『珊珊』跟我交代，打電話給我，乙○○他說有件
        ，我就跟那位小姐一起去，有時候是乙○○約我過去，
        我過去拿，那位小姐『珊珊』來收」、「〔被告問（是
        否我叫你去收的，我有叫你拿給他嗎？不是我跟你說那
        位是我的助理，你都交代給他就好了）〕但是那天第一
        次你帶那位小姐跟『林建成』，你帶她去的，我也是想
        說多少我有錢賺，多少跑一下，結果事情變成這樣」、
        「〔被告問（我有無跟你說你資料整理好我再過去跟你
        拿，或是你交代給哪位小姐，或是你可以分到多少？）
        〕是『珊珊』拿錢來，直接過來找我，叫我帶她去人頭
        那裡，8000元給他（指人頭）」、「〔審判長提示陳志
        龍之綽號阿明之名片（這張名片是否警察在你那邊查到
        扣案的？）〕是」、「（這張名片是從何處警察搜出來
        的？）我開的台東市○○路的檳榔攤」、「（這張名片
        是誰給你的？）就是在庭這位被告」、「（請你仔細回
        想他在何處給你名片？）應該是在檳榔攤」、「（為何
        他要拿名片給你？拿給你當時他有無說何話？）他說那
        是他的名片，改天如果有機會大家再連絡」、「（你剛
        才說他拿這張名片來是三個人一起來，另外兩人是誰？
        ）一位姓林的，一位女子『珊珊』」、「〔審判長提示
        扣案桌曆簿（這是誰的？）〕警察從我家中搜出來的」
        、「（上面有寫台南市○○路480巷12號、丙○○，這
        是何人寫的？）我寫的」、「（為何你會寫台南市○○
        里○○路480巷12號？）當時有辦卡陳錦杏的小姑跑來
        我這邊氣憤的說辦卡沒繳錢，我就抄地址且聯絡『珊珊
        』說沒繳錢人家跑來我這裡大小聲。這是我煩惱以後出
        事，不要說找不到事主，我只知道這個住址，『珊珊』
        我就真的不知道」、「（桌曆簿上寫丙○○，是何人？
        ）在庭被告丙○○。」、「（你在那段時間跟丙○○在
        何處見面，見過幾次面？）我曾經從台東帶陳錦杏、庚○○去永康交流道，等『珊珊』、丙○○來帶我們，丙○○先帶我們去吃飯，我不知道吃何飯，吃完飯就帶我
        們去銀行對保，哪間銀行我忘記了，只知道是台南市」
        、「（除此之外你從台東開車帶人來跟丙○○、『珊珊
        』碰面外，你還有在哪裡跟丙○○碰過面？）就沒有，
        是『珊珊』好幾次拿錢來給我，都是說哪個人辦成功，
        我們一起拿錢去給他」、「（『珊珊』、丙○○、『林
        建成』一起出面跟你碰面有幾次，在何處？）台南一次
        ，丙○○帶『珊珊』到我檳榔攤一次，其他就是之前來
        找過一次，跟本案無關，其餘都是『珊珊』在跑」、「
        （他們三人找你主要是處理何事，辦何事？）第一次是
        丙○○帶朋友去我那邊，跟我說要辦卡」、「（有無跟
        你說相關方法、利潤？）那天沒說」、「（第二次你跟
        丙○○碰面辦何事、說何話？）那是有人辦過說要對保
        ，我帶他們來台南碰面，就是剛剛說的約在永康交流道
        等那一次」、「（你跟丙○○見面，你曾經當他的面拿
        過何東西給他，或拿給別人？）沒有，是他的助理」、
        「（辦卡那些資料、證件，你都是直接拿給誰？）都是
        『珊珊』來跟我拿」、「（你拿哪些證件、資料給『珊
        珊』時，丙○○不在場嗎？）他人在台南」、「（就你
        所知『珊珊』跟丙○○是何關係？）我不知道，他們應
        該是一起的」、「（你有無遇過辦卡那些人說卡不能用
        ，你就去查過叫阿明的名字？）有」、「（為何你當時
        會去調查、了解說阿明是何人？）陳錦杏的小姑跑去我
        那邊氣憤的說銀行寄單子過來」、「（當時你了解阿明
        是何人？）在庭被告丙○○」、「（你如何查出？）我
        跑去台東監獄問資料的」、「（你怎麼去台東監獄問資
        料？）…，我跟會客室說我朋友失去聯絡，我說他曾經
        會客過誰，他那邊都有資料存檔，他們翻給我看，我把
        資料抄起來」、「（抄何名字？）丙○○，我抄在紙上
        ，回到家才抄在桌曆簿上」、「（你之前曾經跟丙○○
        去台東監獄會過客？）是，當時還有跟別人一起去」、
        「（你說『珊珊』、丙○○有一起跟你碰面一次就是台
        東檳榔攤，還有一次是台南，就這兩次，你在台東檳榔
        攤見到丙○○那一次是你們第一次見面嗎？）不是，之
        前就有認識，兩次是他帶『珊珊』、『林建成』要辦卡
        」、「（你何時知道丙○○有在辦信用卡、現金卡業務
        ？）那是他來檳榔攤那邊那次才知道」、「（除實際碰
        面這兩次外，你跟丙○○有無電話聯絡或傳真資料？）
        沒有，都是『珊珊』來收件」、「（你為何認為『珊珊
        』就是丙○○的會計或助理？）他們一起來」、「（他
        們怎麼說讓你認為說『珊珊』就是丙○○的助理或會計
        ？）我們在那邊聊天，我本來以為『珊珊』是老闆，之
        後『珊珊』有說他是受僱的，我才知道他是助理」、「
        （你怎麼認為他就是丙○○的助理？）因為什麼事情都
        是他來收件」、「（在第一次到台東檳榔攤你們四個一
        起碰面時，就是你跟丙○○、『珊珊』、『林建成』碰
        面時，你當時認為說『珊珊』就是丙○○的會計或助理
        嗎？）是」、「（那一次後你怎麼認為說他們是這種關
        係？）他們就在一起」、「（他們如何說話、稱呼、動
        作，讓你認為他是他的助理或會計？）我直覺就是他們
        都是在一起的，既然不是她在辦的，她就是助理」、「
        （為何你一直認為說『珊珊』是丙○○的會計？）因為
        我們在那邊都會泡茶，平常我喜歡開玩笑，我就問他說
        你是老闆嗎，他說不是，我是受僱的」、「（當時丙○○有聽到你們聊天的過程嗎？）應該有，都坐在一起」
        、「（那次你第一次見到『珊珊』嗎？）是，跟他（被
        告丙○○）一起來」、「（後來第二次在台南見面，有
        無何動作或說何話讓你認為說『珊珊』是丙○○的助理
        、會計？）都是『珊珊』出面在處理」、「（你在警詢
        、偵查中檢察官問你，為何你都是說你介紹人給丙○○
        辦卡，而不是說給『珊珊』辦卡？）如果收件、介紹我
        就打電話給『珊珊』，說我這邊有找到人可以辦卡，她
        就約時間到台東去我檳榔攤那邊，我就帶她去庚○○住
        的村莊那邊」、「（陳志龍名片上面那支電話00000000
        00，及台南電話跟傳真，當時有無實際去打過電話？）
        有」、「（有通嗎？）有」、「（誰接的？）幾乎都是
        『珊珊』接的。」、「（除電話有撥打外，你有親自送
        件給他們過嗎？）沒有，都是幾乎『珊珊』去台東跟我
        拿件，乙○○介紹黃秋花，我就帶『珊珊』去那邊」、
        「（申請書是你們交給『珊珊』收，申請書上辦的現金
        卡、信用卡寄到哪裡？）都是『珊珊』收去」、「（有
        申請過的人『珊珊』就會拿錢陪你去村莊發給那些人頭
        ？）是，發給人頭之後，剩下他就拿給我」、「〔你是
        否曾經寄資料到該名片上的地址？（提示證物名片）〕
        沒有寄過，幾乎都是他們來拿的。」、「（上面有三支
        電話，一支手機、一支傳真、一支室內電話，這三支電
        話都用過嗎？）只有手機，剩下都沒有」、「（手機是
        誰接的？）都是『珊珊』接的較多」、「（『珊珊』有
        無拿名片給你？）確認沒有」、「（你剛才說你曾經陪
        丙○○到台東監獄會客過，為何丙○○去監獄會客，你
        會陪他去？）因為他說要會客朋友，叫我順便陪他去」
        、「（會客是他第一次到台東檳榔攤說要辦卡之前還是
        之後？）之前」、「（會客後才發生他到檳榔攤跟你說
        辦卡事宜？）是，沒多久就出事了」、「（丙○○、『
        珊珊』、『林建成』他們三個到台東檳榔攤找你時有說
        可以辦卡，有提到說辦卡的卡是他們要使用嗎？）細節
        都是『珊珊』，幾乎都是我帶她去，她講解」、「（細
        節是後面說，還是台東檳榔攤的當天有講？）他是說給
        我抽2、3成，當天就有說」、「（當天他們三位在場時
        ，就有跟你提到會給你抽成？）是」、「（那天在檳榔
        攤除了說抽兩成外，有無說人頭可以拿多少錢？）有，
        8000元」、『（你剛剛說你跟丙○○帶『珊珊』、『林
        建成』去你檳榔攤時，有說到辦卡事情，這是誰說的要
        找人頭辦卡？）『珊珊』，因為『珊珊』、『林建成』
        我不認識，是由丙○○帶過去介紹給我，『珊珊』就轉
        達給我聽說『你有辦法盡量介紹卡，他是專門在辦卡的
        』」、「（你剛才說『珊珊』有跟你說介紹人頭可以抽
        兩成，是當天說的嗎？）是」、「（是『珊珊』說的還
        是丙○○說的？）『珊珊』說的」、「（丙○○在場聽
        這樣，有無說什麼？）沒有」、「（陳志龍的名片，是
        丙○○那天拿給你的？）是」、「（那天『珊珊』有無
        留連絡電話給你？）沒有」、「（他（指『珊珊』）有
        無跟你說要聯絡時，如何聯絡？）他叫我打陳志龍名片
        上的電話就可以了」、「（你帶庚○○到台南對保時，
        那次『珊珊』、丙○○如何去？）開車，兩人開一台帶
        我們去」、「（誰開車？）丙○○開車的」、「（是否
        記得何車子？）忘記了」、「（他們帶你去銀行的嗎？
        ）先帶去吃飯再去銀行」、「（他們兩開一台車在前面
        帶你嗎？是」等語〔見院卷96年度訴字第932號卷(十四)頁9
        7至110〕。
    (三)參酌證人即共同被告戊○○上開分別於警詢、偵查、法官
      訊問、本院審理時所為之證述，互核相符，且核與如附表
      所示之文件、被告丙○○之遷徙紀錄資料查詢結果表2份
      及扣案之陳志龍（阿明）名片1張、林建成名片1張、共同
      被告戊○○之桌曆簿均屬相符；再觀以被告丙○○所交付
      之上開名片並未記載其真實姓名，反係以「陳志龍（阿明
      ）」之化名自稱，係事後共同被告戊○○遭人頭質疑時，
      為求自保，乃自行追查出被告丙○○之真實姓名及戶籍地
      址，並轉載在其桌曆簿上，且其所記載之地址「台南市○○路480巷12號」亦確曾為被告丙○○之戶籍地址，此為
      被告丙○○所不爭執，且有扣案之共同被告戊○○之桌曆
      簿及被告丙○○之遷徙紀錄資料查詢結果表2份在卷可資
      佐證，堪信為真實，足證證人戊○○之上開證述應屬可採
      ；況被告丙○○亦自承共同被告戊○○與其並無何仇怨〔
      見院卷96年度訴字第932號卷(十四)頁114〕，是證人即共同被
      告戊○○應無誣陷被告丙○○之理，益足證明其上開證述
      ，應屬可採。是依證人即共同被告戊○○之上開證述，被
      告丙○○特意帶同「珊珊」、「林建成」一起開車前往共
      同被告戊○○在台東所開設之檳榔攤，向共同被告戊○○
      稱渠等係代辦信用卡、現金卡之公司，要求共同被告戊○○代為尋找人頭供渠等辦卡，再讓共同被告戊○○抽取佣
      金，被告丙○○並當場交付扣案之陳志龍（阿明）名片1
      張予共同被告戊○○（該名片印有專業辦理：現金卡、信
      用貸款、公司行號貸款、其他銀行相關項目），「林建成
      」則當場交付扣案之林建成名片1張予共同被告戊○○（
      該名片印有專業辦理：整合負債、車、房貸、個人信貸、
      青年貸款、軍公教貸款），「珊珊」雖未交付名片，惟告
      知共同被告戊○○其係受僱者，如欲聯絡「珊珊」，則逕
      行撥打被告丙○○所交付扣案之陳志龍（阿明）名片1張
      上之電話即可，事後共同被告戊○○尋得辦理信用卡、現
      金卡之人頭後，依被告丙○○所交付之陳志龍（阿明）名
      片上記載之電話號碼0000000000號聯絡被告丙○○，果然
      係由「珊珊」接聽，且嗣後共同被告戊○○帶辦卡之人頭
      即共同被告陳錦杏、庚○○從台東前往台南永康交流道，
      欲到台南之銀行辦理對保時，亦係由被告丙○○與「珊珊
      」共乘一部車，帶同共同被告戊○○及陳錦杏、庚○○先
      去吃飯，再一起前往銀行對保，凡此，均足證被告丙○○
      具有詐欺取財及行使偽造私文書之故意，其行為分擔部分
      為帶同人頭或以人頭之資料向銀行申辦信用卡、現金卡，
      堪以認定。又依證人即共同被告戊○○所為之上開證述及
      被告丙○○自己之供述可知，被告丙○○曾任職銀行，知
      道「珊珊」、「林建成」有做信用卡、現金卡的事，「珊
      珊」、「林建成」也有送件給被告丙○○，是被告丙○○
      明知銀行基於對核發信用卡、現金卡之管理而會要求申請
      者提供身分證件及個人財力、工作等證明文件，卻透過共
      同被告戊○○找尋人頭，供其以偽造之文件向銀行申辦信
      用卡、現金卡，足證被告丙○○具有詐欺取財及行使偽造
      私文書之故意，且其與「珊珊」、「林建成」及共同被告
      戊○○、己○○、丑○○、乙○○、壬○○等8人間，具
      有詐欺取財之犯意聯絡及行為分擔，且與「珊珊」、「林
      建成」及共同被告戊○○、己○○、丑○○、壬○○等7
      人間，具有行使偽造私文書之犯意聯絡及行為分擔。
    (四)綜上所述，被告丙○○就行使偽造私文書及詐欺取財之犯
      行，事證明確，所辯不足採信，應依法論科。
參、論罪科刑：
  一查被告丙○○行為後，刑法業於94年2月2日修正公布，95年
    7月1日起施行，茲就與本案有關部分之條文新舊法比較結果
    敘述如下：
    (一)關於刑法第28條共同正犯之規定：按修正前刑法第28條規
      定：「二人以上共同實施犯罪之行為者，皆為正犯」，而
      修正後刑法同條規定：「二人以上共同實行犯罪之行為者
      ，皆為正犯」。查本條之修正理由係為釐清陰謀共同正犯
      、預備共同正犯、共謀共同正犯是否合乎本條規定之正犯
      要件。是於被告並非陰謀、預備犯罪，而係共同實行犯罪
      行為之情形，修正後之規定對被告而言並非較為有利，自
      應依刑法第2條第1項前段，適用修正施行前刑法第28 條
      規定論擬。
    (二)關於刑法第56條連續犯之規定：查被告行為後，刑法第56
      條連續犯之規定業於94年2月2日修正公布刪除，並於95年
      7月1日施行。是於修正後刑法修正施行後，被告之數犯罪
      行為，即須分論併罰。此刪除雖非犯罪構成要件之變更，
      但顯已影響行為人刑罰之法律效果，自屬法律有變更，依
      修正後刑法第2條第1項規定，比較新、舊法結果，仍以適
      用行為時法律即舊法論以連續犯有利於被告。是應依刑法
      第2條第1項前段，適用修正施行前刑法第56條連續犯之規
      定，論以一罪。
    (三)刑法第55條牽連犯之規定：被告行為後，刑法已刪除第55
      條關於牽連犯之規定，則依修正前即行為時之舊法規定，
      應從一重罪處斷之罪，因新法已刪除牽連犯規定，若所犯
      各罪應依數罪併罰之規定分論併罰，則比較新舊法之規定
      ，新法規定並非較有利於被告，依刑法第2條第1項本文規
      定，應適用行為時之法律，即適用修正前刑法第55條後段
      牽連犯之規定，從一重處斷。被告所犯罪本質上為罪名不
      同，行為互異之數罪，揆諸前開說明，自應適用有利於被
      告之法律即修正前刑法第55條後段牽連犯之規定。
  二核被告丙○○所為，係犯刑法第339條第1項之詐欺取財罪、
    同法第216條、第210條之行使偽造私文書罪，被告丙○○偽
    造私文書之低度行為，為行使之高度行為所吸收，不另論罪
    。被告丙○○就上開詐欺取財之犯行，與「珊珊」、「林建
    成」及共同被告戊○○、己○○、丑○○、乙○○、壬○○
    等8人間，具有犯意聯絡及行為分擔；就上開行使偽造私文
    書之犯行，與「珊珊」、「林建成」及共同被告戊○○、己○○、丑○○、壬○○等7人間，具有犯意聯絡及行為分擔
    ，均為共同正犯。又被告丙○○多次行使偽造私文書，及多
    次詐欺取財行為，時間緊接，手法相同，觸犯構成要件同一
    之罪名，顯係基於概括犯意反覆為之，各為連續犯，應依修
    正前刑法第56條之規定，分別論以連續行使偽造私文書一罪
    、連續詐欺取財一罪，並均加重其刑。又被告丙○○所犯上
    開兩罪，有方法結果之牽連關係，為牽連犯，應依修正前刑
    法第55條後段之規定，從一重罪即連續行使偽造私文書罪處
    斷。
  三爰審酌被告丙○○之犯罪動機、手段、所得，犯罪後否認犯
    行，難認其已有悔過之意等態度等一切情狀，量處如主文所
    示之刑，以資懲儆。
  四又本件丙○○犯罪行為之時間，係在96年4月24日以前，所
    犯罪名宣告刑在有期徒刑1年6月以下，合於中華民國九十六
    年罪犯減刑條例第2條第1項第3款之規定，應減其宣告刑二
    分之一。
  五至於扣案如附表所示之文件，均業已交付予銀行行員收受，
    已非被告丙○○或「珊珊」、「林建成」及共同被告戊○○
    、己○○、丑○○、乙○○、壬○○等人所有之物，亦非屬
    違禁物，是均不為沒收之諭知；再就扣案如起訴書第40至41
    頁編號3至6所示之物，並無證據證明係專供被告丙○○所有
    供犯本罪所用之物，亦非屬違禁物，故均不為沒收之諭知，
    起訴意旨認均係被告所有並供渠等犯罪所用之物，爰聲請宣
    告沒收云云，顯係誤會。
據上論斷，應依刑事訴訟法第299條第1項前段，刑法第2條第1項
前段、第216條、第210條、第339條第1項、修正前刑法第28條、
第56條、第55條後段，中華民國九十六年罪犯減刑條例第2條第1
項第3款、第7條，判決如主文。
本案經檢察官辛○○到庭執行職務。
中    華    民    國    99    年    4     月    23    日
          刑事第二庭    審判長法  官  蘇義洲
                              法  官  童來好
                              法  官  黃瑪玲
以上正本證明與原本無異。
如不服本判決，應於收受本判決後10日內，向本院提出上訴書狀
，並應敘述具體理由。其未敘述上訴理由者，應於上訴期間屆滿
後20日內向本院補提理由書狀（均須按他造當事人之人數附繕本
）「切勿逕送上級法院」。
                              書記官  黃玉秀
中    華    民    國    99    年    4     月    23    日
附錄法條
中華民國刑法第216條
行使第 210 條至第 215 條之文書者，依偽造、變造文書或登載
不實事項或使登載不實事項之規定處斷。
中華民國刑法第339條
（普通詐欺罪）
意圖為自己或第三人不法之所有，以詐術使人將本人或第三人之
物交付者，處5年以下有期徒刑、拘役或科或併科1千元以下罰金
。
以前項方法得財產上不法之利益或使第三人得之者，亦同。
前二項之未遂犯罰之。
附表（以證人庚○○、陳錦杏、孫上林、黃秋花、丁○○名義
      所申請之信用卡、現金卡，即起訴書犯罪事實五十九前
      段）：
┌─┬───┬────┬───────┬───────────┬────────┐
│編│申請名│犯罪時間│銀行名稱      │卡    號              │所檢附文件      │
│號│義人  │（申請時│              │                      │                │
│  │      │間）    │              │                      │                │
├─┼───┼────┼───────┼───────────┼────────┤
│1 │庚○○│94年間  │新光商業銀行  │0000000000000000信用卡│偽造之晉寬工業股│
│  │      │        ├───────┼───────────┤份有限公司93年之│
│  │      │        │台新商業銀行  │00000000000000現金卡  │各類所得扣繳暨免│
│  │      │        ├───────┼───────────┤扣繳憑單        │
│  │      │        │聯邦商業銀行  │0000000000000000信用卡│                │
│  │      │        ├───────┼───────────┤                │
│  │      │        │國泰世華銀行  │0000000000000000信用卡│                │
│  │      │        ├───────┼───────────┤                │
│  │      │        │中國信託銀行  │0000000000000000信用卡│                │
├─┼───┼────┼───────┼───────────┼────────┤
│2 │陳錦杏│94年間  │匯豐銀行      │信用卡                │偽造之金吉宏機械│
│  │      │        ├───────┤（卡號均不詳）        │五金有限公司93年│
│  │      │        │台新商業銀行  │                      │之各類所得扣繳暨│
│  │      │        ├───────┤                      │免扣繳憑單      │
│  │      │        │新光商業銀行  │                      │                │
│  │      │        ├───────┤                      │                │
│  │      │        │中國信託銀行  │                      │                │
├─┼───┼────┼───────┼───────────┼────────┤
│3 │孫上林│94年間  │國泰世華銀行  │信用卡                │偽造之寶家利工業│
│  │      │        ├───────┤（卡號均不詳）        │股份有限公司93年│
│  │      │        │台新商業銀行  │                      │之各類所得扣繳暨│
│  │      │        ├───────┤                      │免扣繳憑單      │
│  │      │        │聯邦商業銀行  │                      │                │
│  │      │        ├───────┤                      │                │
│  │      │        │新光商業銀行  │                      │                │
├─┼───┼────┼───────┼───────────┼────────┤
│4 │黃秋花│94年間  │新光商業銀行  │信用卡                │偽造之儂興實業有│
│  │      │        │              │（卡號不詳）          │限公司93年之各類│
│  │      │        │              │                      │所得扣繳暨免扣繳│
│  │      │        │              │                      │憑單            │
├─┼───┼────┼───────┼───────────┼────────┤
│5 │丁○○│94年間  │匯豐銀行      │信用卡                │偽造之晉寬工業股│
│  │      │        │              │（卡號均不詳）        │份有限公司93年之│
│  │      │        │              │                      │各類所得扣繳暨免│
│  │      │        │              │                      │扣繳憑單及該公司│
│  │      │        │              │                      │94年5月之薪資單 │
│  │      │        ├───────┤                      ├────────┤
│  │      │        │新光商業銀行  │                      │偽造之晉寬工業股│
│  │      │        │              │                      │份有限公司93年之│
│  │      │        │              │                      │各類所得扣繳暨免│
│  │      │        │              │                      │扣繳憑單        │
└─┴───┴────┴───────┴───────────┴────────┘

司法院資訊處製作；財團法人民間司法改革基金會備份。
